【裁判字號】    99,交聲,2332
【裁判日期】    990823
【裁判案由】    聲明異議
【裁判全文】
臺灣高雄地方法院交通事件裁定        99年度交聲字第2332號
原處分機關  高雄市政府交通局
法定代理人  王國材
異  議  人  甲○○
上列異議人即受處分人因違反道路交通管理處罰條例案件，對於
高雄市政府交通局中華民國99年8 月5 日所為之處分（原處分案
號：高市交裁字第裁32-BBA525021），聲明異議，本院裁定如下
：
主  文
原處分撤銷。
甲○○不罰。
    理  由
一、原處分機關係以：異議人即受處分人甲○○所有車牌號碼
    YT-0750 自用一般小客車，於民國99年6 月22日11時59分許
    ，行經高雄市○○○○○街口，有駕車行經有燈光號誌管制
    之交岔路口闖紅燈之違規，爰依道路交通管理處罰條例第53
    條第1 項等規定，裁處罰鍰新臺幣（下同）2,700 元，並記
    違規點數3 點等語。
二、異議意旨略以：異議人雖為上開小客車之所有人，但該小客
    車因老舊而少有使用，平常停放住家附近路邊停車格內，於
    99年6 月24日發現遭竊前已有數禮拜未曾使用。故本件交通
    違規行為應歸責人並非異議人，為此請求撤銷原處分等語。
三、按汽車駕駛人，行經有燈光號誌管制之交岔路口闖紅燈者，
    處新臺幣1,800 元以上5,400 元以下罰鍰，並記違規點數3
    點，道路交通管理處罰條例第53條第1 項及第63條第1 項第
    3 款分別定有明文。次按道路交通管理處罰條例之處罰，受
    舉發違反道路交通管理事件之受處罰人，認為受舉發之違規
    行為應歸責他人者，應於舉發違反道路交通管理事件通知單
    應到案日期前，檢附相關證據及應歸責人相關證明文件，向
    處罰機關告知應歸責人，處罰機關應即另行通知應歸責人到
    案依法處理。逾期未依規定辦理者，仍依本條例各該違反條
    款規定處罰。道路交通管理處罰條例第85條第1 項定有明文
    。又現行違反道路交通管理事件統一裁罰基準及處理細則第
    36條亦明定：「本條例之處罰，受舉發違反道路交通管理事
    件之被通知人，認為受舉發之違規行為應歸責他人者，應於
    通知單記載之應到案日期前，檢附相關證據及足資辨識、通
    知應歸責人之證明文件，向處罰機關告知應歸責人，處罰機
    關應即另行通知應歸責人到案依法處理。逾期未依規定辦理
    者，仍依本條例各該違反條款規定處罰」。查違反道路交通
    管理事件，原則上固以處罰行為人即駕駛人為主，例外始處
    罰汽車所有人，惟有關逕行舉發違規之交通事件，處罰機關
    得逕行處罰汽車所有人等規定，係立法機關斟酌違規駕駛人
    之違法程度、裁罰時間經濟性、蒐證成本之考量（如採證過
    程中可能增加交通事故之風險或若皆需由執法人員攔下所需
    之人力、物力成本）及汽車所有人通常多為車輛之使用人，
    或知或可得而知係由何人使用，如對其科以適度之舉證責任
    應無不妥等因素，因而將反證之責任轉嫁予汽車所有人。該
    反證之責任，倘已證明其非駕駛人，且除有非可歸責致無從
    得知實際駕駛人之情形外，更提出足資辨識、通知應歸責人
    之資料，當可免責。
四、經查：
  (一)本件異議人所有車牌號碼YT-0750 自用一般小客車，於前揭
    時、地，為警舉發有「駕車行經有燈光號誌管制之交岔路口
    闖紅燈」之違規行為，經原處分機關裁處異議人罰鍰2,700
    元，並記違規點數3 點乙節，有高雄市政府警察局交通警察
    大隊99年7 月10日高市警交相字第BBA525021 號舉發違反道
    路交通管理事件通知單、本件裁決書各1 紙、違規照片2 張
    等在卷為憑，固堪認定。
  (二)異議人甲○○於本件舉發通知單到案日期（即99年8 月19日
    ）前之99年7 月20日，親自向原處分機關到案陳述意見，亦
    有其所填寫之交通違規案件陳述單及查詢單在卷可參。上開
    交通違規陳述單及查詢單內載明該小客車因遭竊報案，違規
    當日應係竊賊所駕駛等語。按法院受理有關交通事件，準用
    刑事訴訟法之規定，同條例第89條前段亦有明文，是以本院
    參諸刑事訴訟法第154 條第2 項之意旨，當認交通違規事實
    亦應依證據認定之，無證據不得認定其違規事實。且所謂證
    據，係指足以認定異議人確有違規行為之積極證據而言，該
    項證據自須適合於違規事實之認定，始得採為論斷之依據。
    苟積極證據不足為不利於違規事實之認定時，即應為有利於
    異議人之認定。查異議人所有上開小客車之出廠年份係80年
    間、因遭竊而於99年6 月24日12時許向高雄市政府警察局楠
    梓分局後勁派出所報案，嗣經高雄市政府警察局鼓山分局警
    備隊於99年7 月3 日在高雄市○○區○○路與新疆路口尋獲
    ，亦有高雄市政府警察局車輛尋獲電腦輸入單1 紙可按。是
    異議人既主動向高雄市政府警察局楠梓分局後勁派出所報案
    失竊，果查無此情，則異議人當負有刑法第171 條之誣告罪
    責，然本件交通違規事件僅處5,400 元以下行政罰鍰並記違
    規點數3 點，而誣告罪則為1 年以下有期徒刑之刑罰，衡之
    常情，難認異議人為脫免行政處罰，而甘冒誣告罪之必要。
    縱前述違規行為發生日期在異議人警案失竊案之前2 日，惟
    高雄市政府交通警察大隊係於異議人報案後即99年7 月10日
    始依採證照片製單舉發本件違規行為，益徵異議人確於報案
    當時無從知悉是否經舉發；佐以，該車出廠年份達19年，車
    齡偏高，則異議人所稱該車因老舊少有使用而不知實際遭竊
    時間等語，應非虛詞。本件交通違規事件所應處罰之實際駕
    駛人，既尚難排除係姓名年籍不詳之竊賊所為之可能性，自
    不得以異議人因上該車輛失竊之非可歸責因素，致無從得知
    實際駕駛人，逕認異議人未提出通知應歸責人之資料而不得
    免責。
四、綜上所述，本件異議人以上開情詞置辯，並非不可採信，亦
    有前開事證可佐，是本件既有可疑之處，且查無其他具體事
    證足資證明異議人確有原處分機關所認之違規行為，依前開
    說明，自應為有利於異議人之認定。原處分機關未予詳察，
    對於異議人逕予上開裁罰，即有未合。異議人聲明異議，經
    核為有理由，應由本院將原處分撤銷，另為異議人不罰之裁
    定，以資救濟。
五、依道路交通案件處理辦法第20條，裁定如主文。
中    華    民    國    99    年    8     月    23    日
                  交通法庭    法  官  王品惠
以上正本證明與原本無異。
如不服本裁定，應於收受送達後5 日內向本院提出抗告狀。
中    華    民    國    99    年    8     月    23    日
                              書記官  李文廣

司法院資訊處製作；財團法人民間司法改革基金會備份。
